【裁判字號】    95,抗,327
【裁判日期】    951109
【裁判案由】    分割共有物
【裁判全文】
臺灣高等法院臺南分院民事裁定  95年度抗字第327號
抗  告  人  乙○○
          送達代收人：丙○○.
上列抗告人因與相對人甲○○等間分割共有物事件，對於中華民
國九十五年十月十一日臺灣臺南地方法院核定訴訟標的價額之裁
定（九十一年度重訴字第三八九號），提起抗告，本院裁定如下
：
      主      文
抗告駁回。
抗告訴訟費用由抗告人負擔。
      理      由
一、抗告意旨略以：有關分割共有物之民事訴訟，第一審固依民
    事訴訟法第七十七條之十一規定徵收裁判費，惟第二審之裁
    判費應如何徵收則無明文。因分割共有物訴訟，與一般財產
    權訴訟不同，如有一造提起第二審上訴，應以敗訴一造因上
    訴可得利益作為計算繳納第二審上訴費用之標準，始為合理
    ，原裁定逕以一審原告就共有土地持分之公告現值核算第二
    審裁判費用，顯有違誤，為此提起本件抗告，求為廢棄原裁
    定云云。
二、按對於法院就訴訟標的價額之核定，得為抗告，民事訴訟法
    第七十七條之一第四項定有明文；本件抗告人就原法院核定
    其上訴利益之訴訟標的價額聲明不服，提起抗告，揆諸首開
    說明，於程序上並無不合，先予敘明。
三、第按民事訴訟法第四百六十六條第四項規定，上訴利益之計
    算，係準用關於計算訴訟標的價額之規定。至訴訟標的無交
    易價額時，法院核定訴訟標的之價額，應以起訴時原告就訴
    訟標的所有之利益為準，此觀民事訴訟法第七十七條之一至
    明，亦係訴訟標的價額因起訴而恆定之原則；準此，就分割
    共有物涉訟時，法院核定上訴利益之訴訟標的價額，仍應以
    一審原告於起訴時因分割所受利益之價額為準，此參同法第
    七十七條之十一規定，為當然之解釋。
四、查：
（一）本件係因分割共有物而涉訟，一審原告甲○○等八人就系
      爭坐落台南縣山上鄉○○段二八四地號、地目建、面積二
      九四三．四二平方公尺土地之應有部分，均為四六０八分
      之二九一，合計其八人因本件分割所受利益之價額為系爭
      土地價額之四六０八分之二三二八（291/4608×8=2328/4
      608）等情，有系爭土地登記謄本附於原審法院九十一年
      度重訴字第三八九號卷三三六頁至三四二頁可參。至於
      上開二八四地號土地，於原告九十一年三月十三日起訴時
      之公告現值為新台幣（下同）七千一百元乙節，此亦有一
      審原告提出之土地登記謄本附於原審法院九十一年度新調
      字第一一號卷三五頁至四三頁可佐。是本件一審原告甲○
      ○等八人因分割所受利益之價額合計共為一千零五十五萬
      七千九百八十六元（計算公式：【2943.42㎡×7,100元】
      ×2328/4608＝10,557,986（元以下四捨五入）。
（二）抗告人不服原審法院所為一審判決而提起上訴，依上開說
      明，自應以一審原告於起訴時因分割所受利益之價額，即
      一千零五十五萬七千九百八十六元為其上訴利益。原審法
      院據以核定抗告人之上訴利益為如上金額，於法並無不合
      。抗告人抗辯應以敗訴當事人因提起上訴可得之利益，計
      算第二審上訴利益之訴訟標的價額云云，要係誤會，而無
      足取。
（三）綜上，抗告人所持上開理由尚無足採，其據以提起本件抗
      告，指摘原裁定不當，求為廢棄原裁定，非有理由，應予
      駁回。
五、據上論結，本件抗告為無理由，依民事訴訟法第四百九十五
    條之一第一項、第四百四十九條第一項、第九十五條、第七
    十八條，裁定如主文。
中    華    民    國    95    年    11    月    9     日
                    民事第三庭
                                審判長法  官  陳  光  秀
                                      法  官  莊  俊  華
                                      法  官  李  文  賢
上為正本係照原本作成。
相對人如不服本裁定，僅得於收受本裁定正本送達後十日內，以
適用法規顯有錯誤為理由，並經本院許可者為限，向本院提出再
抗告狀（須附繕本），而後始可再抗告於最高法院。並應委任律
師為代理人。
中    華    民    國    95    年    11    月    9     日
                                      書記官  劉  清  洪
【附記】
民事訴訟法第495條之1第2項準用同法第466條之1第1、2項規定
：
(1)對於第二審判決上訴，上訴人應委任律師為訴訟代理人。但上
  訴人或其法定代理人具有律師資格者，不在此限。
(2)上訴人之配偶、三親等內之血親、二親等內之姻親，或上訴人
  為法人、中央或地方機關時，其所屬專任人員具有律師資格並
  經法院認為適當者，亦得為第三審訴訟代理人。
民事訴訟法第466條之2：
  上訴人無資力委任訴訟代理人者，得依訴訟救助之規定，聲請
  第三審法院為之選任律師為其訴訟代理人。
                                                   K


司法院資訊處製作；財團法人民間司法改革基金會備份。
